臺灣臺北地方法院刑事判決　　　　　　　100年度訴字第465號
公　訴　人　臺灣臺北地方法院檢察署檢察官
被　　　告　白國華
選任辯護人　王寶蒞律師
上列被告因毒品危害防制條例案件，經檢察官聲請以簡易判決處
刑（99年度毒偵字第4243號），本院認不宜以簡易判決處刑，改
依通常程序審理，判決如下：
    主  文
白國華無罪。
    理  由
一、本件公訴意旨略以：被告白國華前因施用毒品案件，經臺灣
    臺中地方法院裁定送觀察、勒戒後，認無繼續施用毒品之傾
    向，由同院檢察署檢察官於民國93年9月24日，以93年度毒
    偵字第3310、3347號為不起訴處分確定，復於95年1月間，
    因施用毒品案件，經同院以95年度中簡字第58號判處有期徒
    刑6月，於99 年2月12日縮短刑期假釋出監。詎仍不能戒除
    毒癮，於99年11月16日上午10時15分許回溯26小時內某時，
    在不詳地點，施用第一級毒品海洛因，嗣於同年月16日上午
    10時15分許，經本署觀護人採其尿液送驗，呈嗎啡、可待因
    陽性反應，而查知上情。案經該署觀護人簽分偵辦。因認被
    告涉犯毒品危害防制條例第10條第1項之施用第一級毒品罪
    嫌等語。
二、按犯罪事實應依證據認定之，無證據不得認定犯罪事實；不
    能證明被告犯罪或其行為不罰者，應諭知無罪之判決，刑事
    訴訟法第154條第2項、第301條第1項，分別定有明文。復按
    認定不利於被告之事實，須依積極證據，苟積極證據不足為
    不利於被告事實之認定時，即應為有利於被告之認定，更不
    必有何有利之證據（最高法院30年上字第816號判例意旨可
    資參照）。
三、本件檢察官認被告涉犯前開施用第一級毒品海洛因犯行，無
    非係以被告於99年11月16日至臺灣臺北地方法院檢察署觀護
    人室採尿送驗結果，確呈嗎啡及可待因陽性反應，有臺灣尖
    端先進生技醫藥股份有限公司所出具之濫用藥物檢驗報告1
    紙為主要論據。訊之被告堅詞否認有何施用第一級毒品海洛
    因犯行，並以：伊最後1次施用毒品，是在94年間，伊在採
    尿前，有因感冒，而服用藥局所開立之感冒藥等語置辯。經
    查：
  (一)被告有於99年11月16日至臺灣臺北地方法院檢察署採尿室採
    尿，其送驗結果為嗎啡濃度：490ng/ml（行政院衛生署公告
    檢驗結果判定基準值300ng/ml），可待因濃度為：1610ng/
    ml（行政院衛生署公告檢驗結果判定基準值300ng/ml），結
    果判定係嗎啡陽性、可待因陽性，此有臺灣臺北地方法院檢
    察署施用毒品犯受保護管束人施用毒品犯受保護管束人尿液
    檢體監管紀錄表及臺灣尖端先進生技醫藥股份有限公司出具
    之濫用藥物檢驗報告各1份在卷可稽。
  (二)而被告於採尿前之99年11月13日確曾因感冒之故，自行前往
    設於台中縣霧峰鄉○○路8號之吉泰藥局購買藥物用乙節，
    此有被告所提出之吉泰藥局所開立之免用統一發票收據及該
    藥局所書立當時開立藥名各1紙在卷足憑（附於99年度毒偵
    字第4243號卷第32頁），而吉泰藥局於100年5月11日亦函覆
    本院，上開文件確係該藥局所開立，並確認上開免用統一發
    票收據開立日期即為99年11月13日無訛，復參酌卷附臺灣臺
    北地方法院檢察署施用毒品犯受保護管束人尿液檢體監管紀
    錄表，被告於採尿受檢之際，即已明確表示其曾服用感冒藥
    ，是綜合上情以觀，足徵被告陳稱：其於採尿前有服用感冒
    藥乙節，非屬虛妄。
  (三)而吉泰藥局係開立名稱為cold capsd、cety、Amoxil、sonc
    o、Medicon-A、Broncholin及Ulta之藥物予被告服用，此有
    吉泰藥局所書寫之文件1紙在卷足憑，而被告服用上開藥物
    後，是否會導致其尿液送驗結果呈嗎啡、可待因陽性反應?
    就此本院有函詢法務部法醫研究所，該所於100年6月24日以
    法醫慣字第1000003412號函復本院表示，依據美國研判標準
    ，受檢者尿液中總可待因含量大於300ng/ ml，且嗎啡與可
    待因含量比例小於二比一時，研判為可待因使用者，本案受
    檢者尿液中可待因含量（1610ng/ml）大於嗎啡含量（490ng
    /ml），符合服用含可待因止咳藥物後，所導致尿液呈可待
    因嗎啡陽性反應，另被告所服用名稱為sonco之藥品，含cod
    eine phosphate成份，故該受檢者（即指被告）之可待因及
    嗎啡陽性反應可視為服用藥所致等語明確，是此益徵被告辯
    稱：其係因服用上開感冒藥物始致其尿液檢驗結果呈嗎啡、
    可待因陽性反應等語，堪值採信。從而，本件臺灣臺北地方
    法院檢察署觀護人室採集被告之尿液送驗，結果雖判定呈嗎
    啡及可待因類之陽性反應，然不能排除被告係因服用上開感
    冒藥物所致，自難以單一之證據即上開驗尿報告即遽為不利
    被告之認定甚明。
  (四)此外，公訴人未能提出其他證據，將前開對於被告有利之合
    理情況予以排除，自難僅憑上開濫用藥物檢驗報告，逕推認
    被告於採尿前必有施用第一級毒品海洛因之犯行甚明。
四、綜上所述，公訴人所舉證據尚不足證明被告有何施用第一級
    毒品海洛因之犯行，此外，復查無其他積極證據足資證明其
    有何公訴人所指前揭犯行，自屬不能證明其犯罪，揆諸首揭
    說明，依法自應為被告無罪之諭知。
據上論斷，應依刑事訴訟法第452條、第301條第1項，判決如主
文。
本案經檢察官盧慧珊到庭執行職務。
中    華    民    國   100    年    11    月    30    日
                    刑事第十庭  審判長法  官  柯姿佐
                                      法  官  林鈺琅
                                      法  官  林拔群
上正本證明與原本無異。
如不服本判決應於收受送達後10日內向本院提出上訴書狀，並應
敘述具體理由；其未敘述上訴理由者，應於上訴期間屆滿後20日
內向本院補提理由書（均須按他造當事人之人數附繕本）「切勿
逕送上級法院」。
                                      書記官  林蓮女
中    華    民    國   100    年    11    月    30    日